臺灣板橋地方法院刑事判決　　　　　　 100年度訴緝字第32號
公　訴　人　臺灣板橋地方法院檢察署檢察官
被　　　告　陳璁澓
指定辯護人　本院公設辯護人吳天明
上列被告因違反毒品危害防制條例案件，經檢察官提起公訴（99
年度偵字第2336號），本院判決如下：
    主  文
陳璁澓幫助共同製造第二級毒品未遂，累犯，處有期徒刑貳年陸
月。
    事  實
一、陳璁澓前因妨害自由案件，經台灣台北地方法院以95年度易
    字第1594號判決判處有期徒刑3 月確定；又因犯持有毒品案
    件，經臺灣士林地方法院以96年度簡字第912 號判決判處有
    期徒刑3 月確定，接續合併執行後於民國97年10月6 日縮刑
    期滿執行完畢。詎其猶不知悔改，明知甲基安非他命為毒品
    危害防制條例第2 條第2 項第2 款所列之第二級毒品，不得
    非法製造，且明知年籍姓名不詳綽號「阿光」、「大頭」等
    成年男子已著手製造第二級毒品甲基安非他命，竟基於幫助
    「阿光」、「大頭」製造第二級毒品之犯意，自98年12月20
    日起，由陳璁澓提供向不知情之林淑滿所借用位於臺北縣板
    橋市（現已改制為新北市板橋區○○○路116 號4 樓之住處
    ，並由「阿光」取得液體鹵水交付「大頭」，由「大頭」以
    習得之製毒方法，加熱鹵水並加入一定比例之鹽、檸檬酸，
    再置放於冰箱，欲提煉製造第二級毒品甲基安非他命，陳璁
    澓依此提供場所之方式，幫助著手製造毒品甲基安非他命，
    惟「大頭」尚未成功製造甲基安非他命，陳璁澓即於98年12
    月30日21時45分許，經警持搜索票在上址查獲，致未能製造
    完成而未遂，並扣得「大頭」、「阿光」等人所有如附表所
    示供製造第二級毒品使用之原料及工具，及陳璁澓所有與本
    案無關之甲基安非他命2 包、吸食器等物（毒品淨重分別為
    1.21公克、0.21公克，驗餘淨重分別為1.14公克、0.15公克
    ，合計共1.29公克，所涉施用毒品案件業經本院以99年度訴
    字第813 號判決判處有期徒刑4 月、8 月、5 月，合併定應
    執行刑有期徒刑1 年3 月確定在案）。
二、案經臺北縣政府警察局（現已改制為新北市政府警察局）三
    重分局移送臺灣板橋地方法院檢察署檢察官偵查起訴。
    理  由
一、按被告以外之人於審判外之言詞或書面陳述，除法律有規定
    者外，不得作為證據，刑事訴訟法第159 條第1 項定有明文
    。又被告以外之人於審判外之陳述，雖不符前4 條之規定，
    而經當事人於審判程序同意作為證據，法院審酌該言詞陳述
    或書面陳述作成時之情況，認為適當者，亦得為證據。當事
    人、代理人或辯護人於法院調查證據時，知有第159 條第1
    項不得為證據之情形，而未於言詞辯論終結前聲明異議者，
    視為有前項之同意，刑事訴訟法第159 條之5 亦定有明文。
    查本件所援引之下列事證（詳後述），或有部分證據屬被告
    以外之人於審判外之陳述，而為傳聞證據，就上開事證，公
    訴人、被告及辯護人均明知此情，且皆未於本院審理過程中
    聲明異議，又本院審酌前開事證作成時之情況均屬正常，並
    無違法取證之情事，與本案相關之待證事實具有關連性，是
    認適當作為證據，依前開刑事訴訟法第159 條之5 之規定，
    認上開證據均具有證據能力，合先敘明。
二、上開事實業據被告陳璁澓於警詢及偵審中坦承不諱，且警方
    在被告上址住所扣得之如附表所示物品經送內政部警政署刑
    事警察局鑑定結果：其中編號3 所示物品（編號8-4 、8-5
    部分）係製造甲基安非他命所需之先驅原料「假麻黃」、
    「去甲麻黃」等情，有內政部警政署99年3 月4 日刑鑑字
    第0990000476號鑑定書及三重分局破獲被告毒品工廠案現場
    勘查報告各1 份附卷可稽（見偵查卷第169 至194 頁、第21
    3 至217 頁）。依此堪認被告自白「阿光」、「大頭」在其
    提供之上址房屋以扣案之化學原料、器具著手製造甲基安非
    他命等情，與上開卷附證據相符，應非子虛。又被告係在「
    阿光」、「大頭」實施製造第二級毒品之行為時，提供上址
    場所以供製造，並未與「阿光」等人共同製造毒品，是被告
    上開所為輔助行為，充其量僅係提供助力，即便利「阿光」
    、「大頭」製造第二級毒品而已，尚難認已參與製造第二級
    毒品之構成要件行為，本案又查無積極證據證明被告係以自
    己犯罪之意思，在旁施以助力，自不得僅憑在被告上址住所
    查獲附表所示供製造第二級毒品之化學原料及器具，即遽認
    被告必定有共同製造甲基安非他命之意思，是被告所為，堪
    認係屬幫助犯無訛。綜上，本案事證明確，被告上開犯行洵
    堪認定，應予依法論科。
三、論罪科刑：
  (一)核被告陳璁澓所為，係犯刑法第30條第1 項及毒品危害防制
    條例第4 條第6 項、第2 項之幫助製造第二級毒品罪未遂罪
    。又被告有如事實欄所載之犯罪科刑及執行之紀錄，有卷附
    臺灣高等法院被告前案紀錄表可按，是其受有期徒刑之執行
    完畢，5 年以內故意再犯本案有期徒刑以上之罪，為累犯，
    應依刑法第47條第1 項之規定加重其刑（惟製造第二級毒品
    罪之法定刑為無期徒刑部分，依法不得加重，僅就7 年以上
    有期徒刑及罰金部分加重之）。本件犯罪既為未遂，應按既
    遂犯之刑減輕其刑；又被告幫助他人實施製造第二級毒品之
    犯罪，為幫助犯，另依刑法第30條第2 項之規定遞予減輕其
    刑。再被告於偵查及審判中均自白本案全部犯行，是其本件
    所犯前揭罪名，應依毒品危害防制條例第17條第2 項之規定
    減其刑，並遞減輕之，另依刑法第70、71條之加重減輕原則
    ，先加後遞減之。
  (二)爰審酌被告於本件犯行前，已有施用毒品之前科，應深知毒
    品對人體之危害，且明知「阿光」等人共謀著手製造第二級
    毒品，倘若製造完成，可能造成毒品泛濫，對國人身心健康
    及社會治安危害社會甚鉅，卻仍為前揭幫助行為，所為誠有
    非是，惟念其等尚未製造成功，即遭警查獲，對社會之危害
    性自難與製造第二級毒品完成之危害性相比擬，且被告犯後
    均坦承犯罪，態度尚佳，兼衡被告之素行、智識程度及幫助
    之手段、程度等一切情狀，量處如主文所示之刑，以資懲儆
    。
  (三)末以，扣案如附表所示之物雖據公訴人聲請依毒品危害防制
    條例第18條第1 項前段規定宣告沒收銷燬，惟查，此等扣案
    物為「大頭」、「阿光」等人供製造第二級毒品所用之物，
    業據被告於偵審中供明在卷（見偵查卷第118 頁、本院卷第
    52頁），然被告否認為其所有，且此等扣案物均無證據足資
    證明與其幫助行為有何直接關連，又按沒收為從刑之一種，
    依主從不可分之原則，應附隨緊接於主刑之下而同時宣告；
    共同正犯因相互間利用他人之行為，以遂行其犯意之實現，
    本於責任共同之原則，有關沒收部分，對於共犯間供犯罪所
    用之物，自均應為沒收之諭知，惟幫助犯僅係對於犯罪構成
    要件以外行為為加工，並無共同犯罪之意思，自不適用該責
    任共同原則，對於正犯所有供犯罪所用之物或因犯罪所得之
    物，亦為沒收之諭知。從而，前揭供正犯「阿光」、「大頭
    」犯罪之物，不須在幫助犯即被告之罪刑項下一併諭知沒收
    或沒收銷燬之諭知，併此敘明。
據上論斷，應依刑事訴訟法第299 條第1 項前段，毒品危害防制
條例第4 條第6 項、第2 項、第17條第2 項，刑法第11條、第25
條第2 項、第30條第1 項前段、第2 項、第47條第1 項，判決如
主文。
本案經檢察官吳孟竹到庭執行職務。
中    華    民    國   100    年    3     月    31    日
                  刑事第九庭  審判長  法  官  李幼妃
                                      法  官  張紹省
                                      法  官  鄭凱文
以上正本證明與原本無異。
如不服本判決應於收受本判決後10日內向本院提出上訴書狀，並
應敘述具體理由。其未敘述上訴理由者，應於上訴期間屆滿後20
日內向本院補提理由書狀（均須按他造當事人之人數附繕本）「
切勿逕送上級法院」。
                                      書記官  陳筱惠
中    華    民    國   100    年    3     月    31    日
附錄本案論罪科刑法條：
毒品危害防制條例第4條
製造、運輸、販賣第一級毒品者，處死刑或無期徒刑；處無期徒
刑者，得併科新臺幣 2 千萬元以下罰金。
製造、運輸、販賣第二級毒品者，處無期徒刑或 7 年以上有期
徒刑，得併科新臺幣 1 千萬元以下罰金。
製造、運輸、販賣第三級毒品者，處 5 年以上有期徒刑，得併
科新臺幣 7 百萬元以下罰金。
製造、運輸、販賣第四級毒品者，處 3 年以上 10 年以下有期
徒刑，得併科新臺幣 3 百萬元以下罰金。
製造、運輸、販賣專供製造或施用毒品之器具者，處 1 年以上
7 年以下有期徒刑，得併科新臺幣 1 百萬元以下罰金。
前五項之未遂犯罰之。
附表：
┌──┬─────┬─────────┬────────┐
│編號│名稱及數量│  鑑定編號及結果  │  備      註    │
├──┼─────┼─────────┼────────┤
│ 1  │不明藥物2 │1-1 、1-2 ：檢出蔗│見偵查卷第214頁 │
│    │包        │糖成分            │                │
├──┼─────┼─────────┼────────┤
│ 2  │酸鹼檢測器│未鑑定            │                │
├──┼─────┼─────────┼────────┤
│ 3  │不明藥物6 │8-1：檢出碘成分   │8-3 、37：均檢出│
│    │包        │8-2：檢出磷成分   │二級毒品甲基安非│
│    │          │8-4 ：檢出四級毒品│他命成分（供被告│
│    │          │「假麻黃」成分  │施用之毒品，業經│
│    │          │8-5 ：檢出四級毒品│前揭判決諭知沒收│
│    │          │「去甲麻黃」成分│銷燬，與本案無涉│
│    │          │8-6 ：檢出三級毒品│），見偵查卷第21│
│    │          │「愷他命」成分    │5 、217頁       │
├──┼─────┼─────────┼────────┤
│ 4  │不明液體1 │10：未檢出二級或四│見偵查卷第215頁 │
│    │瓶        │級毒品成分        │                │
├──┼─────┼─────────┼────────┤
│ 5  │不明液體1 │11：未檢出二級或四│同上            │
│    │瓶        │級毒品成分        │                │
├──┼─────┼─────────┼────────┤
│ 6  │不明液體1 │12：未檢出二級或四│同上            │
│    │瓶        │級毒品成分        │                │
├──┼─────┼─────────┼────────┤
│ 7  │不明粉末1 │13：未檢出二級或四│見偵查卷第216頁 │
│    │包        │級毒品成分        │                │
├──┼─────┼─────────┼────────┤
│ 8  │研磨機1台 │未鑑定            │                │
├──┼─────┼─────────┼────────┤
│ 9  │不明液體1 │15：未檢出二級或四│見偵查卷第216頁 │
│    │瓶        │級毒品成分        │                │
├──┼─────┼─────────┼────────┤
│ 10 │不明液體1 │16：未檢出二級或四│同上            │
│    │瓶        │級毒品成分        │                │
├──┼─────┼─────────┼────────┤
│ 11 │過濾設備1 │未鑑定            │                │
│    │組        │                  │                │
├──┼─────┼─────────┼────────┤
│ 12 │白色塑膠碗│18：檢出氯化鈉成分│見偵查卷第216頁 │
│    │1 個（內含│（俗稱食鹽）      │                │
│    │白色晶體及│                  │                │
│    │濾紙）    │                  │                │
├──┼─────┼─────────┼────────┤
│ 13 │甲醇2瓶   │19：檢出甲醇成分  │同上            │
├──┼─────┼─────────┼────────┤
│ 14 │蒸餾水1瓶 │20：未檢出二級或四│同上            │
│    │          │級毒品成分        │                │
├──┼─────┼─────────┼────────┤
│ 15 │乙醚1瓶   │21：檢出乙醚成分  │同上            │
├──┼─────┼─────────┼────────┤
│ 16 │檸檬酸1瓶 │22：檢出檸檬酸成分│見偵查卷第217頁 │
├──┼─────┼─────────┼────────┤
│ 17 │白色粉末1 │23：檢出小蘇打成分│同上            │
│    │包        │                  │                │
├──┼─────┼─────────┼────────┤
│ 18 │不明粉末1 │24：檢出氯化鈉成分│同上            │
│    │包        │（俗稱食鹽）      │                │
├──┼─────┼─────────┼────────┤
│ 19 │氫氧化鈉  │25：檢出氫氧化鈉成│同上            │
│    │          │分                │                │
├──┼─────┼─────────┼────────┤
│ 20 │酸鹼試紙1 │未鑑定            │                │
│    │份        │                  │                │
├──┼─────┼─────────┼────────┤
│ 21 │燒杯1個   │未鑑定            │                │
├──┼─────┼─────────┼────────┤
│ 22 │加熱冷凝設│未鑑定            │                │
│    │備1台     │                  │                │
├──┼─────┼─────────┼────────┤
│ 23 │濾紙1盒   │未鑑定            │                │
├──┼─────┼─────────┼────────┤
│ 24 │白色塑膠瓶│30：檢出碳成分    │見偵查卷第217頁 │
│    │1 個（內含│                  │                │
│    │黑色粉末）│                  │                │
├──┼─────┼─────────┼────────┤
│ 25 │噴槍1支   │未鑑定            │                │
├──┼─────┼─────────┼────────┤
│ 26 │活性碳2包 │未鑑定            │                │
├──┼─────┼─────────┼────────┤
│ 27 │攪拌棒1支 │未鑑定            │                │
├──┼─────┼─────────┼────────┤
│ 28 │分裝袋1組 │未鑑定            │                │
├──┼─────┼─────────┼────────┤
│ 29 │加熱器1台 │未鑑定            │                │
└──┴─────┴─────────┴────────┘